臺灣高等法院刑事判決
110年度上易字第645號
上  訴  人  臺灣臺北地方檢察署檢察官
被      告  金慰慈


上列上訴人因被告毀損案件，不服臺灣臺北地方法院108年度易
字第1073號，中華民國110年1月15日第一審判決（起訴案號：臺
灣臺北地方檢察署108年度偵字第14793號），提起上訴，本院判
決如下：
    主  文
上訴駁回。
    理  由
一、公訴意旨略以：金慰慈於民國108年4月5日下午6時49分許，
    在新北市○○區○○路0段000號「新家坡社區儷園」（下稱本案
    社區）地下停車場（下稱本案停車場）內，基於毀損他人器
    物之犯意，持鑰匙刮損蔡桂芳所有之車牌號碼000-0000號自
    用小客車（下稱本案車輛）後方車身鈑金，致該車鈑金產生
    刮痕而損壞，足以生損害於蔡桂芳。因認金慰慈涉犯刑法第
    354條之毀損罪嫌等語。
二、按犯罪事實應依證據認定之，無證據不得認定其犯罪事實，
    刑事訴訟法第154條第2項定有明文。是事實之認定，應憑證
    據，如未發現相當證據或證據不足以證明，自不能以推測或
    擬制之方法，為裁判基礎。次按被害人或告訴人與一般證人
    不同，其與被告常處於相反之立場，其陳述之目的，在使被
    告受刑事訴追處罰，證明力自較一般無利害關係之證人陳述
    薄弱。故被害人或告訴人縱立於證人地位而為指證及陳述，
    且其指證、陳述無瑕疵，亦不得作為有罪判決之唯一依據，
    仍應調查其他證據以察其是否與事實相符，亦即仍須有補強
    證據以擔保其指證、陳述之真實性，而為通常一般人不致有
    所懷疑者，始得採為論罪科刑之依據（最高法院69年台上字
    第1531號、109年度台上字第2827號判決意旨參照）。
三、公訴意旨認被告金慰慈涉犯刑法第354條之毀損罪嫌，無非
    係以：被告之供述、告訴人之指訴、證人即告訴人配偶吳煌
    彬之證述、監視器錄影畫面光碟、錄影畫面截圖及車輛受損
    照片等件為其主要論據。訊據被告固坦承有於上開時、地行
    經本案車輛後方之事實，惟堅決否認有何毀損犯行，於原審
    及本院先後辯稱：本案車輛於108年4月5日上午有人前往查看
    ，該車之刮痕於同日下午6時49分許其行經該處之前即已存
    在；其為走捷徑返回住處，且前因摔車致右手腕、右髖部及
    右膝蓋受有挫傷、瘀青及酸疼痛等傷害，為避免碰觸傷口，
    故提起右手並側身快速通行本案車輛之後方，並無任何毀損
    之行為等語。
四、經查：
  ㈠告訴人所有之本案車輛後方車身鈑金烤漆有刮損等情，有車
    輛受損照片、桃苗汽車股份有限公司估價單及行車執照等件
    附卷可稽（見偵卷第25至33、41頁），此部分事實，應堪認
    定。
  ㈡經原審法院勘驗現場監視器影像畫面，勘驗結果如附件所示
    ，此有原審法院109年3月23日勘驗筆錄及勘驗畫面截圖等件
    存卷可參（見原審卷第57、58、61至64頁），依上開內容可
    知本案車輛停放在本案停車場內，於監視器畫面時間108年4
    月5日上午11時31分許，即有3人前往查看該車輛之後方，嗣
    被告於監視器畫面時間之同日下午6時49分許，始以左手持
    物品，右手臂彎曲之姿勢，步行經過該車輛後方走道。
  ㈢又證人即本案社區主任委員邱阿生之子邱士睿於原審審理時
    證稱：前開監視器影像(即附件編號一)畫面中之人，分別為
    我、我父親邱阿生及母親王美蓮，邱阿生叫我去看車子旁邊
    是不是刮痕，因為邱阿生的眼睛看不清楚，我不記得當天的
    日期，但時間差不多就是監視器畫面顯示的那時候等語（見
    原審卷第158、159頁）；證人邱阿生於原審審理中則證稱：
    總幹事告知我本案車輛遭毀損，我就跟邱士睿過去看，我眼
    睛動過手術看不清楚，沒有看刮痕，由邱士睿靠近該車查看
    刮痕，已經過了很久，我不記得時間及有無走到該車輛後方
    ，大約是下午6時至7時許等語（見原審卷第107、108頁）。
    酌以證人邱士睿與邱阿生所證之查看本案車輛時間，雖略有
    出入，然證人邱士睿為實際負責查看刮痕之人，並對於查看
    之過程記憶較為清晰，證人邱士睿之證述內容當較為可信。
    再參以證人賴祐堅(本案社區之監視器廠商)於本院審理時證
    稱：總幹事跟我說主委前天下去看了車子，請我調片子來看
    誰經過車子，那個帶子調出來以後把時間點寫下來，監視器
    的時間點，每一個星期會自動中央標準時間校正，所以也不
    會有問題等語(見本院卷第84頁)，可見本案社區之監視器影
    像畫面顯示之日期及時間當屬準確可信，綜以上揭證據，足
    認證人邱士睿、邱阿生及王美蓮於108年4月5日上午11時31
    分許，已因得知本案車輛之後車身有刮痕，而前往查看刮損
    情形，該刮痕於當時即已存在。然被告乃於同日下午6時49
    分許，始以左手持物品，右手臂彎曲之姿勢，步行經過該車
    輛後方，衡情證人邱士睿、邱阿生及王美蓮察見之刮痕，應
    無可能為同日下午6時49分許行經該處之被告所造成。
  ㈣至告訴人於偵查中雖證稱：108年4月6日上午8時許，我先生
    吳煌斌要去開車時，發現本案車輛遭刮損等語（見偵卷第70
    頁）；另證人即告訴人之配偶吳煌彬於警詢中亦證稱：本案
    車輛後車身之鈑金遭人刮傷，我觀看監視器影像畫面，發現
    被告行經本案車輛後方時，右手疑似手持鑰匙，有不自然之
    向左伸，顯然是故意刮傷本案車輛等語（見偵卷第9至17頁
    ）；於原審審理中證稱：108年4月5日上午10時許，我與告
    訴人出門買東西，回家時檢查車輛還沒有刮傷，同年月6日
    上午出門才發現有刮傷，我就馬上去找總幹事李錠源，李錠
    源表示會告知邱阿生等語（見偵卷第9頁至第17頁）；再於
    本院準備程序中指稱：我在108年4月1日又發現被刮，我跟
    總幹事說要跟主委反應，邱主委才會在同年月5日上午11時
    跑去車後面看，但他們沒有告訴我這件事情，到4月6日早上
    我要出門，我又發現我的車有波浪形的刮痕，我有跟李總幹
    事講這件事情，他也拍照，後來調監視器畫面有看到被告經
    過我車子的畫面，兩個刮痕不是同時，新的刮痕是在108年4
    月5日傍晚6點多所刮的等語(見本院卷第41頁)，似指稱有兩
    處刮痕於不同時間造成，且渠等有向李錠源反應2次等情。
　㈤然證人李錠源於原審證稱：邱阿生當時是主委，告訴人來告
    訴我他車子受損時，我就有告訴邱阿生，告訴人跟我說的時
    間是早上大約8點左右，日期我不記得；我大概中午12點左
    右發LINE告訴邱阿生，邱阿生在同一天傍晚跟我說他去看過
    告訴人的車，他眼睛不好，他兒子陪他去看；告訴人跟我反
    應他的車被刮到只有那一次等語(見原審卷第113頁)；於本
    院審理時證稱：吳煌彬曾向我說車子被刮，我有陪他一起去
    照相，照相之後就跟管委會報告，我看車子被刮刮痕只有那
    1次，當時上面只有右後方1處刮痕等語(見本院卷第82頁)，
    雖證人李錠源對於吳煌彬反應車輛被刮一事之確切日期不復
    記憶，惟證人李錠源始終一致證稱這樣的情形只有1次，且
    當日告知邱阿生，嗣後邱阿生亦稱有請其兒子陪同察看告訴
    人車輛被刮情形，經核與證人邱阿生於原審證稱：因為總幹
    事告訴我圖片上那台車被劃，所以我才跟我兒子過去看等語
    (見原審卷第107頁)，情節相合一致，堪認證人邱阿生於000
    年0月0日上午11時31分許前往察看告訴人車輛遭刮情形，乃
    係因接獲證人李錠源之通知。從而，告訴人所稱發現車輛遭
    刮傷，繼而通知證人李錠源一同察看、拍照之事，應係於同
    年月5日上午，而非同年月6日，且類此情形亦僅有1次。告
    訴人及吳煌彬指稱有兩處刮痕於不同時間造成、有跟總幹事
    反應2次云云，尚乏其他證據可資補強，無從逕採。
　㈥告訴人及證人吳煌彬固一再指稱被告有為上開毀損犯行，惟
    告訴人及證人吳煌彬均未親自見聞本案車輛遭刮損之過程，
    而監視器所攝得被告行經本案車輛後方之時間，又係在本案
    車輛產生刮痕之時間點之後，縱使監視器畫面中可見「被告
    走至告訴人黑色休旅車後方時，左手持有物品，右手臂向左
    彎曲，其右手似握有東西並極為接近該黑色休旅車之後方。
    隨後側身經過該黑色休旅車後方，但右手的動作不變，仍極
    為接近該黑色休旅車後車箱處」等舉措，仍無從以之作為告
    訴人或證人吳煌彬指述之補強，自不得遽為不利於被告之認
    定。
五、綜上所述，檢察官認被告涉嫌前揭毀損犯行所憑之證據，尚
    未達於通常一般之人均不致有所懷疑，而得確信其為真實之
    程度，無法使本院形成被告有罪之心證，依「罪疑唯利被告
    」原則，應對被告為有利之認定。此外，復查無其他積極證
    據足證被告涉有公訴人所指之毀損犯行，自屬不能證明被告
    犯罪，揆諸前揭法條規定與判例意旨，依法應為無罪判決之
    諭知。原審同此認定，依審理結果，而判決被告無罪，經核
    並無違誤。
六、檢察官上訴意旨略以：監視器時間跑掉，或時間設定錯誤所
    在多有，而且監視器主機內部時間在跑，或時間跑久了或遇
    到停電復電的狀況時，有可能出現幾分鐘的誤差，監視器時
    間跑調所產生的誤差，可能會影響到監視器回放及備份時出
    現差異，也會影響到調閱監視器畫面的正確性。社區總幹事
    終究非監視器專業人士，本件監視器有關問題，理應傳喚實
    際負責維修之賴先生到庭作證才符合精準司法的要求和期待
    ，原審恐有應於審判期日調查之證據未予調查之違誤，請將
    原判決撤銷，更為適當合法之判決等語。　　
七、駁回上訴之理由：
　㈠按刑事訴訟法第161條第1項規定：檢察官就被告犯罪事實，
    應負舉證責任，並指出證明之方法。因此，檢察官對於起訴
    之犯罪事實，應負提出證據及說服之實質舉證責任，倘所提
    出之證據，不足為被告有罪之積極證明，或其闡明之證明方
    法，無從說服法官以形成被告有罪之心證，基於無罪推定之
    原則，自應為被告無罪判決之諭知。　
　㈡經查，本案依公訴人所提出之證據資料，固可認定本案車輛
    後方車身鈑金有產生刮痕之損壞，惟依原審勘驗監視器影像
    畫面結果及前述證人證述之內容，足認證人李錠源、邱士睿
    、邱阿生、王美蓮於108年4月5日上午已得知本案車輛之後
    車身受有刮痕而前往查看，該刮痕於斯時即已存在，然被告
    乃係於同日下午6時49分許步行經過本案車輛後方，自無從
    以上開監視器影像畫面之勘驗結果，認定該刮痕係被告所造
    成。再稽之原審筆錄記載，檢察官於辯論終結前，均未聲請
    就監視器時間是否正確為如何之調查，且於審判長詢問「尚
    有何證據請求調查？」時，亦表示「本件事證明確」（見原
    審卷第180 頁），原審因認本件事證已明，未贅為其他無益
    調查，自無檢察官所指無應調查證據而未予調查之違誤。況
    且，本院業依檢察官聲請傳喚證人賴祐堅到庭，證人賴祐堅
    亦證稱：監視器的時間點，每1個星期會自動中央標準時間
    校正，也不會有問題等語，業如前述，本件起訴書、上訴書
    所列證據及卷內訴訟資料，業經本院逐一剖析，參互審酌，
    仍無從獲得有罪心證，，檢察官猶執前開情詞提起上訴，復
    就原審採證之職權行使再為爭執，指摘原判決不當，求予撤
    銷改判，核無理由，應予駁回。
據上論斷，應依刑事訴訟法第368條，判決如主文。
本案經檢察官顏柏融提起公訴，檢察官孟令士提起上訴，檢察官
陳昱旗到庭執行職務。
中　　華　　民　　國　　110 　年　　6 　　月　　 9　　日
                  刑事第十一庭  審判長法　官  周煙平
                                      法　官  陳俞伶
                                      法　官  連育群
以上正本證明與原本無異。
不得上訴。
                                      書記官  廖紫喬
中　　華　　民　　國　　110 　年　　6 　　月　　9 　　日
附件：
編號 檔案名稱/勘驗結果 一 ㈠檔案名稱：物證-2_00000000_11h00m_ch05_1920x1088x15 ㈡勘驗結果： ⒈監視器時間：2019/04/05 11:00:31   告訴人之黑色休旅車停放在畫面右側之停車格，期間有民眾出入該停車場停放汽機車，但無人靠近該黑色休旅車之後方。 ⒉（監視器畫面時間於11:02:02後直接跳至11:27:02） ⒊監視器時間：2019/04/05 11:31:41   畫面下方處出現一名身著褐色外套之男子（下稱甲男）與一名身著黑白條紋上衣之男子（下稱乙男），兩人走至告訴人之黑色休旅車後方處，隨後低頭查看。 ⒋監視器時間：2019/04/05 11:31:48   一名身著黑色上衣之女性（下稱丙女），從畫面下方處出現，並慢步走向甲男與乙男。而甲男及乙男兩人低頭查看著告訴人之黑色休旅車後方。 ⒌監視器時間：2019/04/05 11:31:55   三人查看完畢之後，便離開告訴人之黑色休旅車後方，隨即走向畫面下方處離開。 二 ㈠檔案名稱：物證-1_00000000_18h19m_ch05_1920x1088x15 ㈡勘驗結果： ⒈監視器時間：2019/04/0518:19:28 　告訴人之黑色休旅車停放在畫面右側的停車格（該汽車停車格旁為機車停車格、走道，該黑色休旅車右側為柱子），期間有民眾出入該停車場停放汽機車，但無人靠近該黑色休旅車之後方。 ⒉（監視器時間於18:25:35後會直接跳至18:34:31） ⒊監視器時間：2019/04/0518:35:12 　被告駕駛黑色車輛停放在畫面左上方的停車格，被告下車走至該車右後車門拿取物品。 ⒋監視器時間：2019/04/0518:39:15 　被告離開其車輛，向右方走，隨即又回頭至其車輛之後車廂拿取物品。 ⒌監視器時間：2019/04/0518:40:09 　被告拿取物品後，離開其車輛，自走道穿過該停車場中央兩排機車停車格，並往告訴人車輛停放方向觀看後離開畫面。 ⒍監視器時間：2019/04/0518:46:31 　被告手持物品從畫面右側處出現，行經該停車場中央機車停車格往其車輛行進，在其車輛後車廂放置物品，再取出物品後，將其後車廂蓋上。 ⒎監視器時間：2019/04/0518:49:29 　被告以左手拿取物品，右手於口袋中翻找，欲走回其車輛停放處又轉身離開。被告行進至告訴人黑色休旅車後方。 ⒏監視器時間：2019/04/0518:49:42 　被告走至告訴人黑色休旅車後方時，左手持有物品，右手臂向左彎曲，其右手似握有東西並極為接近該黑色休旅車之後方。隨後側身經過該黑色休旅車後方，但右手的動作不變，仍極為接近該黑色休旅車後車箱處。 ⒐監視器時間：2019/04/0518:49:45 　被告離開告訴人黑色休旅車後方，行經隔壁的銀色車輛後方，被告側身閃避經過，並未以右手彎曲觸碰銀色車輛後車廂處。